【裁判字號】    88,訴,651
【裁判日期】    890726
【裁判案由】    侵權行為損害賠償
【裁判全文】
臺灣屏東地方法院民事判決  八十八年度訴字第六五一號
    原      告  明台產物保險股份有限公司
    法定代理人  乙○○
    訴訟代理人  甲○○
    被      告  丙○○
右當事人間請求侵權行為損害賠償事件，本院判決如左：
    主    文
被告應給付原告新台幣壹佰壹拾陸萬捌仟貳佰元，及自民國八十八年七月二十八日起
至清償日止，按週年利率百分之五計算之利息。
訴訟費用由被告負擔。
本判決於原告以新台幣參拾玖萬元供擔保後，得假執行。
    事    實
甲、原告方面：
一、聲明：求為判決(一)被告應給付原告如主文第一項所示金額及自起訴狀繕本送達翌
    日（即民國八十八年七月二十八日）起至清償日止，按週年利率百分之五計算之
    利息。(二)願供擔保，請准宣告假執行。
二、陳述：
 (一) 被告丙○○於民國八十六年七月五日凌晨一時許，於酒後駕駛車號Ｆ七─六一五
    六號自用小客車，於行經屏東市○○路與勝利路口時，因其超車越線之過失，撞
    及由原告所承保之被保險人潘顯志駕駛之車號Ｋ二─一○一二號自用小客車，致
    該車嚴重毀損。查系爭車輛為ＳＡＡＢ品牌，西元一九九六年出廠，車價依台北
    市產物保險商業同業公會之價值表估算為新台幣（下同）一百五十八萬元，其發
    照日為八十五年九月，肇事時尚未滿一年，而依原告與訴外人即被保險人潘顯志
    間訂立之保險契約第八條：被保險汽車發生本保險承保範圍內之毀損滅失，而其
    修理費用達保險金額扣除下表折舊後數額四分之三以上時，本公司按保險金額乘
    以下列賠償率後所得之金額賠付之規定。本件系爭車輛於發生事故後原欲以修復
    處理，但拆解後發現引擎及變速箱等重要零件均損害非常嚴重，經ＳＡＡＢ原廠
    估價，其修復費用初估為九十四萬餘元，且該項估價金額尚有可能於拆修過程中
    追加，修復金額已遠超全損賠償之底線（0000000x79%x0．75=936150），乃以報
    廢處理，扣除經公開標售所得車輛殘值八萬元，實賠一百十六萬八千二百元（
    0000000x0．00-00000=0000000），為此依民法第一百八十四條及第一百九十六
    條之規定提起本訴訟。
 (二) 將被保險車輛交由被告個人在他廠修理不妥當，且被保險人堅持需在原廠修理以
    確保零件來源及品質，而系爭車輛為進口車，零件均為精密之元件，國內並無生
    產相關零件，須由國外進口，故換修費用高，原告所提出之估價單為經ＳＡＡＢ
    總廠認可之專門技師勘估，有其專業性；且有些零件若不汰換，則不能保證爾後
    行車之安全。
三、證據：提出委付書、台灣省高屏澎區車輛行車事故鑑定委員會函、汽車新領牌照
    登記書、汽車各項異動登記書、標購單、報廢汽車買賣契約書、汽車保險卡、各
    類廠牌型式汽車重置價值表、保險單條款及估價單各一件及照片四紙為證，並聲
    請訊問證人邱連海及邱重達。
乙、被告方面：
    被告未於最後言詞辯論期日到場，據其前此到場所為之聲明及陳述如左：
一、聲明：求為判決駁回原告之訴及假執行之聲請。
二、陳述：
 (一) 被告車輛之撞擊較對造嚴重均可修理，系爭車輛並未達報廢程度，原告請求之賠
    償金額過高，且被告自己可買零件修理該車，僅原告不許，而估價單內許多項目
    如引擎等，若有損壞必會漏油，但自照片觀之並無漏油現像，顯無修復之必要亦
    遭列入；另被告亦有保險，原告未知會被告及被告保險人即行報廢，不合程序。
 (二) 對肇事時酒精濃度測定值為○．五九之報告表無意見。
三、證據：提出估價單一件為證，並聲請訊問證人曾信強。
丙、本院依職權函台灣省高屏澎區車輛事故鑑定委員會調閱系爭行車事故資料。
    理    由
一、被告經受合法通知，未於最後言詞辯論期日到場，核無民事訴訟法第三百八十六
    條各款所列情形，爰依原告之聲請，由其一造辯論而為判決。
二、本件原告主張被告丙○○於八十六年七月五日凌晨一時許，駕駛車號Ｆ七─六一
    五六號自用小客車行經屏東市○○路與勝利路口時，因酒後駕駛而超車越線侵入
    對向車道，撞及由原告承保之被保險人潘顯志駕駛車號Ｋ二─一○一二號自用小
    客車，致該車嚴重毀損，而系爭車輛品牌為ＳＡＡＢ，車價一百五十八萬元，肇
    事時仍未滿一年，依原告與訴外人即被保險人潘顯志所訂保險契約第八條：被保
    險汽車發生本保險承保範圍內之毀損滅失，而其修理費用達保險金額扣除下表折
    舊後數額四分之三以上時，本公司按保險金額乘以下列賠償率後所得之金額賠付
    之規定，經ＳＡＡＢ原廠估價之修復費用為九十四萬餘元，已超過全損賠償之底
    線九十三萬六千一百五十元，乃以報廢處理，扣除經公開標售所得車輛殘值八萬
    元，為一百十六萬八千二百元，為此依保險法第五十三條第一項及民法第一百八
    十四條、第一百九十六條之規定請求被告賠償前開金額及其法定遲延利息。被告
    則以系爭車輛尚可修復，並未達報廢程度，原告估價單內許多項目，並無修復之
    必要，其請求賠償之金額過高；且被告亦有保險，原告未知會被告及被告保險人
    即行報廢，不合程序等語，資為抗辯。
三、查本件原告主張被告於八十六年七月五日凌晨一時許，駕駛車號Ｆ七─六一五六
    號自用小客車於行經屏東市○○路與勝利路口時，因超車侵越對向車道而撞毀由
    原告承保並由被保險人潘顯志駕駛之車號Ｋ二─一○一二號自用小客車，嗣該車
    經報廢處理之事實，業據其提出汽車新領牌照登記書、委付書、汽車各項異動登
    記書、標購單、報廢汽車買賣契約書等件為證，並為被告所不否認，復經本院依
    職權函台灣省高屏澎區車輛事故鑑定委員會調閱系爭事故資料查明無訛，堪信為
    實在。
四、按依民法債編施行法第一條之規定：民法債編修正施行前發生之債，除本施行法
    有特別規定外，不適用修正施行後之規定；查本件發生於八十六年七月五日民法
    債編修正施行前，且民法債編施行法就之並無特別規定，自應適用修正施行前之
    規定；然實則八十八年四月民法債編就第一百九十六條所為之修正，僅係就實務
    上業已肯認於物之損害賠償，其被害人得向不法毀損其物者請求賠償其物因毀損
    所減少之價額，同時亦不排除其請求回復原狀之規定（最高法院七十六年台上字
    第二六五三號判決供參），而明文賦予被害人選擇之自由，二者於適用及解釋實
    無不同，合先敘明。次按民法第一百九十六條規定：不法毀損他人之物者，應向
    被害人賠償其物因毀損所減少之價額。所謂「其物因毀損所減少之價額」，係指
    交換價格而言，於有市價時，並應以請求時或起訴時之市價為準。查系爭車輛於
    西元一九九六年出廠，車價依台北市產物保險商業同業公會之價值表為一百五十
    八萬元，肇事時尚未滿一年，扣除原告報廢標售之殘餘價值八萬元及該車之折舊
    計算所得之一百十六萬八千二百元，即為系爭車輛因毀損所減少之價額。從而，
    原告依民法第一百九十六條之規定主張被告應賠償如主文所示之金額及利息，於
    法即無不合，所訴應予准許。至被告雖抗辯系爭車輛仍可修復，並未達報廢程度
    ，而依原告之估價單請求賠償之金額過高，且原告之處理不合程序云云，然估價
    單所載之修理費用固得據以定被害人請求回復原狀或請求回復原狀之費用，惟依
    前開說明，當事人本得選擇依民法第一百九十六條或第二百十三條、第二百十四
    條之規定而為適用，本件原告既主張依民法第一百九十六條之規定請求賠償其物
    因毀損所減少之價額，即無再核估其修理費用之必要，至原告理賠及處理程序有
    無疏失，與本件被告之侵權行為損害賠償責任尚屬無涉，其所辯均無足採。
五、假執行之宣告：
    原告陳明願供擔保，聲請為假執行之宣告，經核無不合，爰酌定相當之擔保金額
    ，併准許之。
據上論結，本件原告之訴為有理由，並依民事訴訟法第三百八十五條第一項前段、第
七十八條、第三百九十條第二項，判決如主文。
中      華      民      國    八十九    年      七      月    二十六    日
                                    臺灣屏東地方法院民事第二庭
~B審判長法官  洪有川
~B法      官  黃義成
~B法      官  王幸華
右為正本，係照原本作成。
如對本判決上訴，須於判決送達後廿日內向本院提出上訴狀。
~B法院書記官  張文俊
中      華      民      國    八十九    年      七      月    二十六    日


司法院資訊處製作；財團法人民間司法改革基金會備份。
